臺灣臺南地方法院刑事判決　　　　　　　　　　　　　九十一年度訴字第三八一號
　　公　訴　人　臺灣台南地方法院檢察署檢察官
　　被　　　告　丙○○
　　選任辯護人　蔡進欽
　　　　　　　　蔡弘琳律師
右列被告因偽造有價證券案件，經檢察官提起公訴（九十一年度偵字第九三七號），
本院判決如左：
    主  文
丙○○共同意圖供行使之用，而偽造有價證券，處有期徒刑貳年，緩刑伍年。
偽造之乙○○署押貳枚、莊琇琇署押貳枚均沒收。
    事  實
一、丙○○前因承辦不動產居間業務，存留有客戶乙○○、莊琇琇（另為不起訴處分
    ）之身分證影本，因而得知乙○○、莊琇琇二人之身分資料。丙○○遂於民國九
    十年一月二十九日，利用甲○○（另為不起訴處分）對其尚有欠債之機會，要求
    甲○○出名向大同綜合訊電股份有限公司高雄分公司（下稱大同訊電公司）締約
    購買電腦，表面上由甲○○擔任債務人，實際則由丙○○取得電腦後販售圖利。
    而丙○○為取得大同訊電公司之信任，除由甲○○在買賣契約及供擔保本票之債
    務人欄上簽名負責外，並夥同另一名為「劉耀仁」之年籍不詳成年男子基於共同
    之犯意連絡，未經乙○○、莊琇琇二人之同意，分別由丙○○偽簽「乙○○」、
    劉耀仁偽簽「莊琇琇」之署押各一枚於買賣契約（乙○○、莊琇琇為契約之連帶
    保證人）及本票（甲○○、「乙○○」、「莊琇琇」為共同發票人）上，分別作
    成具有保證契約性質之私文書及具有流通性質之有價證券，使乙○○、莊琇琇分
    別成為買賣契約之連帶保證人、本票之共同發票人，進而持以向大同訊電公司行
    使，足以生損害於乙○○、莊琇琇及大同訊電公司。
二、案經乙○○訴由台灣台南地方法院檢察署檢察官偵查起訴。
    理  由
一、被告丙○○先於偵查中矢口否認參與本件偽造文書及本票之犯行，辯稱：甲○○
    雖是我朋友，但這件事是我公司辦的，我不知道何人以乙○○名義簽名云云（見
    九十年度發查字第一三一二號卷九十年十月五日訊問筆錄）。後坦承：甲○○欠
    我錢，與甲○○將電腦賣掉，拿去還債務，是自己在本票和契約上冒簽乙○○之
    署押等語（見九十年度偵字第一三一○六號卷九十一年二月二十七日訊問筆錄）
    ，但於本院中則改稱：是要幫甲○○還債，電腦是甲○○賣給劉耀仁，我一毛錢
    都沒拿到，是基於跟甲○○的交情才偽造乙○○署押，偵查中之陳述均是甲○○
    教其要這樣講的云云。然查：
１、甲○○因積欠被告債務，方出面購買電腦，後再販售圖利，被告從中獲取二萬多
    元價金等情，業具證人甲○○於偵查中二度結證明確。
２、而證人甲○○於本院做證時稱：（你有沒有在偵查訊問時教被告如何陳述？）無
    。我自己在偵查中講的話都實在等語，堪信證人甲○○於偵查中證述為真實，亦
    足證證人甲○○於本院審理中改稱：我是欠劉耀仁的錢有二萬元，本案電腦是我
    買的，我簽收的，契約上的保證人是被告簽的，電腦我交給劉耀仁，劉耀仁沒有
    給我錢。劉耀仁後來就找不到了，電腦是我自己交給劉耀仁，不是被告交的。（
    被告偽造契約書及本票，你知不知道？）被告說要當我的保證人，我不知道他簽
    別人的名字，我本來想說繳納的起分期款，後來就沒有在繳，現在又有在繳，被
    告是基於跟我交情很好才願意與我簽契約云云（見九十一年五月二十一日訊問筆
    錄），顯係事後附和被告之詞，且與經驗論理法則不符（蓋被告若係基於友誼，
    而自願擔任證人甲○○之保證人，焉有不簽自己姓名，而偽造他人姓名之理？且
    被告既與甲○○簽約時均在場，若係甲○○真需用電腦非為償還對被告之債務而
    簽約，其又怎會不知、不察自願做保證人的好友丙○○係簽他人姓名？），是證
    人甲○○於本院中之證詞不足採信，可以認定。
３、此外，並有告訴人乙○○、證人劉熲熙等人於偵查中到庭證述綦詳，且有被告丙○○偽造具保證文書性質之買賣契約、本票等影本在卷可資佐證。再以肉眼核對
    前揭買賣契約、本票及嗣後被告丙○○於偵查中之「乙○○」簽名，確亦極為神
    似，應堪認係同一人所為，被告犯行已臻明確。
二、按本票為有價證券之一種，核被告丙○○所為，係犯刑法第二百零一條第一項之
    偽造有價證券罪、第二百十六條、第二百十條之行使偽造私文書罪。被告丙○○
    與名為「劉耀仁」之年籍不詳成年男子間，有犯意聯絡與行為分擔，應論以共同
    正犯。被告所犯行使偽造有價證券之輕度行為為偽造有價證券之重度行為所吸收
    、所犯偽造文書之前階行為為行使偽造文書之後階行為所吸收，再其於契約書及
    本票上偽造乙○○署押之行為均各構成偽造私文書及有價證券犯行之一部，另被
    告行使偽造有價證券犯行本質上即包含詐欺性質，均不另論罪。而被告偽造乙○○之署押於本票之發票人欄上，其用意係在偽造本票以作為契約之擔保，是其偽
    造本票犯行與行使偽造私文書犯行間有方法結果之牽連關係應從較重之偽造有價
    證券罪處斷（公訴人認，被告係以一行為而犯偽造有價證券與行使偽造文書二罪
    ，應論以想像競合犯，尚有誤會，附此敘明）。末查被告現有正當職業，有金星
    資訊企業社員工職務證明在卷可證，一時失慮致罹此重典，且偽造本票後，已與
    被害人乙○○達成和解，願意彌補損害，有和解書一紙可證，情輕法重，如處以
    法定最低刑度之刑，猶嫌過重，尚堪憫恕，爰予減輕其刑。爰審酌被告素行尚稱
    良好、所造成危害尚非重大、所得利益不多、犯罪後已有悔悟等一切情狀，處如
    主文所示之刑，以資懲儆。又被告前未曾受有期徒刑以上刑之宣告，有被告全國
    前案紀錄表在卷可憑，其經此教訓後，應知所警惕，信無再犯之虞，本院因認所
    宣告之刑以暫不執行為適當，併諭知緩刑五年，以勵自新。偽造之乙○○署押計
    二枚、莊琇琇署押計二枚（分別於大同訊電公司所有之契約書及本票上各一枚）
    應予沒收，而上開本票中共同發票人、契約書中連帶保證人乙○○、莊琇琇之署
    押雖屬偽造，但不影響其他共同發票人兼買受人甲○○真正簽名之效力，則該本
    票及契約書仍屬有效，不應依刑法第二百零五條沒收（八十四年台上字第一五五
    ○號判決亦採相同意見），附此敘明。
據上論斷，應依刑事訴訟法第二百九十九條第一項前段，刑法第二十八條、第二百零
一條第一項、第二百十六條、第二百十條、第二百十九條、第五十五條、第五十九條
、第七十四條第一款，罰金罰鍰提高標準條例第一條前段，判決如主文。
本案經檢察官李宗貴到庭執行職務。
中      華      民      國      九十一      年      六      月  十八    日
                              臺灣臺南地方法院刑事第五庭
                                      法  官  石家禎
右正本證明與原本無異。
如不服本判決應於送達後十日內向本院提出上訴狀。
                                      書記官  凌昇裕
中      華      民      國      九十一      年      六      月  十八    日
附錄本案論罪科刑法條全文：
中華民國刑法第二百零一條
意圖供行使之用，而偽造、變造公債票、公司股票或其他有價證券者，處三年以上十
年以下有期徒刑，得併科三千元以下罰金。
行使偽造、變造之公債票、公司股票或其他有價證券，或意圖供行使之用，而收集或
交付於人者，處一年以上七年以下有期徒刑，得併科三千元以下罰金。
中華民國刑法第二百十條
(偽造變造私文書罪)
偽造、變造私文書，足以生損害於公眾或他人者，處五年以下有期徒刑。
中華民國刑法第二百十六條
(行使偽造變造或登載不實之文書罪)
行使第二百十條至第二百十五條之文書者，依偽造、變造文書或登載不實事項或使登
載不實事項之規定處斷。
